# 与实际控制人签订购买金融产品保本收益条款的账务处理

提问人：kathleen156 时间：2019-10-23 06:30:18
陈版，如果公司在二级市场上购买流通股票，然后与上市公司的实际控制人根据个人信用担保与公司签订最低收益或者保本协议，那么账务处理是不是分两部分：
① 股票按照金融工具准则计量其持有期间的公允价值变动损益；
② 保本协议这部分属于或有事项，是否需要在报表层面反映？如果需要的话，应该怎么确认？

回答人：chenyiwei
如果对被投资公司无控制、共同控制或重大影响，则你的理解 ①基本合理。
对于 ②，应参照非同一控制下合并中或有对价的处理原则予以处理，即单独确认为一项以公允价值计量且其变动计入损益的金融资产。由于 ②是由被投资公司的实际控制人给予的保证，相当于一项按购入原价出售股权的卖出期权，但其交易对方与 ① 股权投资不同（①的交易对方是被投资公司），故应作为两项独立的金融工具核算，不属于嵌入衍生工具。
由于股票系从二级市场买入，即股票的买价等于公允价值，且 ②中的期权估值难度较大，也可以初始计量时假设 ② 中期权的公允价值为零，后续实际获得补偿时确认收益。